【裁判字號】    92,交易,262
【裁判日期】    921030
【裁判案由】    過失傷害
【裁判全文】
臺灣臺北地方法院刑事判決                        九十二年度交易字第二六二號
    公  訴  人  臺灣臺北地方法院檢察署檢察官
    被      告  甲○○
                乙  ○
右列被告等因過失致重傷害等案件，經檢察官聲請以簡易判決處刑（九十一年度調偵
字第四二○號），經本院新店簡易庭受理後（受理案號為九十二年度店交簡字第二○
八號），認不宜以簡易判決處刑，移送前來，本院適用通常程序判決如左：
    主  文
甲○○因過失傷害人致重傷，處有期徒刑貳月，如易科罰金，以參佰元折算壹日。
乙○因過失傷害人，處有期徒刑肆月，如易科罰金，以參佰元折算壹日。
    事  實
一、甲○○於民國九十年九月四日下午七時三十分許，騎乘車號ＢＦＮ—二一八號重
    型機車，沿台北縣新店市○○路由北往南行駛，行近新店市公所編號Ａ○八九一
    ○六號路燈前方路段，原應注意汽車行駛時，駕駛人應注意車前狀況，並隨時採
    取必要之安全措施，而依當時天候晴、夜間有照明、道路無缺陷、無障礙、視距
    良好，並無不能注意之情事，適有行人乙○無視溪園路旁之環河快速道路乃專供
    汽車通行，竟貿然由西向東穿越環河快速道路，再自環河快速道路與溪園路交界
    處之分隔島缺口處走出西向東穿越溪園路，甲○○騎乘機車行近該處時疏未注意
    乙○違規穿越道路之動態，致避煞不及撞擊乙○，甲○○因而人車倒地，受有下
    顎骨折併臉部及四肢挫擦傷與頭部外傷等傷害，乙○則受有右側第一肋骨骨折、
    脾臟破裂、腹內出血、左側肋膜積水等傷害，並於同年九月十五日經台北市立和
    平醫院進行脾臟切除手術，致生於身體有重大不治之傷害。甲○○及乙○均在肇
    事後未被有偵查犯罪職權之機關或公務員發覺前，向至醫院處理事故之台北縣政
    府警察局新店分局警員坦承肇事接受裁判。
二、案經甲○○及乙○分別訴請台北縣政府警察局新店分局報告臺灣臺北地方法院檢
    察署檢察官偵查聲請簡易判決處刑，嗣由本院改依通常程序審理。
    理  由
一、訊據被告甲○○固不否認於前揭時、地騎乘機車與被告乙○發生車禍，並致乙○
    受傷等事實，然否認伊有任何過失，辯稱：本件事故係乙○突然自伊車前方衝出
    ，違規穿越道路所致，溪園路右側即為環河快速道路，本不應有行人通行，乙○
    之動態伊實無從預見；乙○於事發後進行脾臟切除手術，與本件事故有無因果關
    係亦有疑問云云。經查：
  (一)本件事故係被告乙○在上開地點違規穿越環河快速道路，接續由環河快速道路與
    溪園路旁之分隔島缺口走出西向東穿越溪園路時發生，為被告甲○○與被告乙○
    一致陳明在卷，並有道路交通事故調查報告表、現場照片等件在卷可稽（偵卷第
    十一頁、第十六至十八頁參照）。而肇事地點之道路狀況，經本院函請台北縣政
    府警察局新店分局派員至現場實地拍照，並經被告甲○○及乙○確認當日道路狀
    況與該等照片所示相符（本院九十二年十月八日審判筆錄第五頁參照）。觀諸該
    等照片，肇事路段台北縣新店市○○路旁即為專供汽車通行之環河快速道路，溪
    園路與環河快速道路間以高度未及一公尺之水泥分隔島為區○○○路段為直路，
    視野開闊、良好，且該路段沿路均設置路燈，縱於夜間行車，亦無照明不足影響
    視線之虞。
  (二)按道路交通安全規則第二條第一項第一款規定，該法所稱之汽車包括機器腳踏車
    ，而汽車行駛時，駕駛人應注意車前狀況，並隨時採取必要之安全措施，為該法
    第九十四條第三項所明定，被告甲○○為已考領駕照之駕駛人，對此自難諉稱不
    知。被告甲○○堅稱：本件事發前伊並未發現被告乙○站立在環河快速道路與溪
    園路間分隔島之缺口，以致乙○突然自缺口處走出穿越溪園路時，伊避煞不及方
    發生車禍（本院九十二年十月八日審判筆錄第十一、十二頁參照）。然以該地道
    路狀況觀察，位於環河快速道路與溪園路間之分隔島高度未及一公尺，而設置於
    該分隔島處之路燈，燈桿未達常人身體寬度之半，是以該路段路中之分隔島及路
    燈，均未能遮蔽被告乙○之身形，設若被告甲○○於行近肇事地點前確實注意車
    前狀況，當無不能查知被告乙○站立在該分隔島缺口處俟機穿越溪園路之動態，
    俾能於被告乙○進入溪園路車道時，及時採取避讓措施，以避免本件事故之發生
    。被告甲○○既於事發前並未發現被告乙○違規穿越道路之動態，顯然當日伊在
    車行途中未能確實注意車前狀況，堪予認定。
  (三)又被告乙○因本件事故受傷，於事發當日至耕莘醫院急診就醫，診斷出傷勢為額
    部、左側顏面、胸部及兩手多處擦挫傷，嗣於翌日（即九十年九月五日）至台北
    市立和平醫院就醫，診斷出有右側第一肋骨骨折、脾臟破裂、腹內出血、左側肋
    膜積水等傷勢，並於同年九月十五日在該院施行脾臟切除手術，有耕莘醫院及和
    平醫院分別出具之診斷證明書、勞工保險傷病診斷書足憑（偵卷第十二頁、調偵
    卷第十八頁、十九頁參照）。被告甲○○雖質疑和平醫院出具診斷證明書之時間
    早於本件事發日，然和平醫院之醫師黃郁創業於偵查中到庭明確證稱該診斷證明
    書係於九十年十月三十一日開立，而非九十年八月三十一日開立（調偵卷第三十
    一頁訊問筆錄參照），是以該份診斷證明書所載傷勢，並非被告乙○在本件事發
    前即有之痼疾，要屬無疑。再者，依耕莘醫院出具之前揭診斷證明書所載，可知
    被告乙○於事發時胸腹部受有撞擊，另參照伊於事發翌日至和平醫院就診時診斷
    出之傷勢亦集中在胸腹部，以該等傷勢分佈位置相吻合、且診斷時間甚為密接，
    可推知被告乙○於和平醫院診斷出之傷勢，亦為本件車禍所致，被告甲○○空言
    否認該等傷勢與本件事故具因果關係，並不足採。被告乙○因本件事故脾臟破裂
    ，並遭手術切除，有前開診斷證明書足憑，其人身器官之完整受有影響，應認已
    達刑法第十條第四項第六款「其他於身體或健康，有重大不治之傷害」之重傷程
    度（最高法院八十七年度台上字第二二八一號判決意旨參照）。公訴人認被告乙
    ○因本件事故所受傷害僅為輕傷，為本院所不採，併予說明。
二、另訊據被告乙○對於右揭犯罪事實，迭於偵查及本院審理中均坦承不諱，核與被
    告甲○○所陳述之事發情節相符，並有道路交通事故調查報告表、道路交通事故
    補充資料表、現場照片等件在卷可資佐證，被告甲○○因本件事故受有如事實欄
    所載之傷害，亦有耕莘醫院出具之診斷證明書可佐（偵卷第十三頁參照），綜合
    上開事證，堪認被告乙○之自白與事實相符，可採為認定伊犯罪之證據。
三、按汽車行駛時，駕駛人應注意車前狀況，並隨時採取必要之安全措施；行人在禁
    止穿越、劃有分向限制線、涉有劃分島或護欄之路段，不得穿越道路，道路交通
    安全規則第九十四條第三項、第一百三十四條第二款分別定有明文，此皆為週知
    之交通安全法規，被告二人均不得諉稱不知。而依道路交通事故調查報告表所載
    及現場照片所示，事發當時天候晴、夜間有照明、道路無缺陷、無障礙物、視距
    良好，且肇事路段路中設有分隔島，以區隔專供車輛通行之環河快速道路及屬一
    般道路之溪園路，為禁止行人穿越之道路，以當時之天候及道路狀況觀察，並無
    使被告二人不能注意遵守前開交通安全法規行進之情事，然被告甲○○卻疏未注
    意車前狀況，被告乙○亦貿然穿越道路而致肇事，該二人對本件事故之發生，均
    同有過失甚明。台灣省台北縣區車輛行車事故鑑定委員會及臺灣省車輛行車事故
    覆議鑑定委員會雖均認本件事故係被告乙○夜間違規穿越道路且未注意來往行進
    中之車輛所致，被告甲○○不具肇事因素，有該二單位分別出具之九十一年九月
    二十日北鑑字第九一一一二五號鑑定意見書及九十二年一月二十一日府覆字第九
    一二八六二號函在卷可參（調偵卷第二十三至二十五頁、第五十五至五十六頁參
    照），然前開鑑定結論疏未將該地道路狀況列入考量，而未論及被告甲○○對本
    件事故實具未注意車前狀況之過失，容有未洽，是以該等結論為本院所不採，應
    予說明。又被告二人之過失行為各與對方因本件事故所受傷害具相當因果關係，
    綜上，本件事證明確，被告二人之過失犯行均堪認定，應依法論科。
四、核被告甲○○及被告乙○所為，係分別觸犯刑法第二百八十四條第一項後段之過
    失致重傷害罪及同法條前段之過失傷害罪。公訴人認被告甲○○之犯行應依同法
    第二百八十四條第一項前段之過失傷害罪論處，尚有未洽，惟起訴事實相同，爰
    依法變更起訴法條，併予敘明。又被告二人均在肇事後未被有偵查犯罪職權之機
    關或公務員發覺前，向至醫院處理事故之台北縣政府警察局新店分局警員坦承肇
    事，有警製自首調查表一紙在卷足憑，為對於未發覺之罪自首而接受裁判，應依
    刑法第六十二條前段規定各減輕其刑。又被告甲○○在快車道依規定駕車行駛，
    因行人即被告乙○不依規定，擅自進入快車道，致被告乙○受有傷害，就被告甲
    ○○所犯之過失致重傷害罪部分，應依道路交通管理處罰條例第八十六條第二項
    之規定遞予減輕其刑。爰審酌本件事故係以被告乙○違規穿越快速道路為主因，
    被告甲○○未注意車前狀況為次因，被告乙○應負較大肇責、被告二人因此事故
    傷勢均稱嚴重、被告乙○於雙方對賠償事宜達成合意後，迄未依約履行，賠償對
    方所受損害等各項情狀，就被告二人所犯之罪，各量處如主文所示之刑，並分別
    諭知易科罰金之折算標準，以資懲儆。
據上論斷，依刑事訴訟法第四百五十二條、第二百九十九條第一項前段、第三百條，
道路交通管理處罰條例第八十六條第二項，刑法第二百八十四條第一項、第六十二條
前段、第四十一條第一項前段，罰金罰鍰提高標準條例第一條前段、第二條，判決如
主文。
本案經檢察官黃東焄到庭執行職務
中      華      民      國      九十二      年    十    月     三十     日
                                        臺灣臺北地方法院交通法庭
                                          審判長  法  官  陳博文
                                                  法  官  洪文慧
                                                  法  官  陳婷玉
右正本證明與原本無異。
如不服本判決，應於判決送達後十日內，向本院提出上訴狀。
                                                  書記官  陳弘文
中      華      民      國      九十二      年    十    月     三十     日
附錄本案所犯法條全文：
中華民國刑法第二百八十四條
(過失傷害罪)
因過失傷害人者，處六月以下有期徒刑、拘役或五百元以下罰金，致重傷者，處一年
以下有期徒刑、拘役或五百元以下罰金。
從事業務之人，因業務上之過失傷害人者，處一年以下有期徒刑、拘役或一千元以下
罰金，致重傷者，處三年以下有期徒刑、拘役或二千元以下罰金。


司法院資訊處製作；財團法人民間司法改革基金會備份。
